【裁判字號】    99,聲,717
【裁判日期】    990531
【裁判案由】    聲請具保停止羈押
【裁判全文】
臺灣臺南地方法院刑事裁定               99年度聲字第717號
聲  請  人  被告甲○○之選任辯護人賴鴻鳴律師
被      告  甲○○
選任辯護人  賴鴻鳴律師
            黃俊達律師
            蘇文斌律師
上列聲請人為被告所涉強盜等案件（本院99年度訴字第457號）
，聲請具保停止羈押案件，本院裁定如下：
    主  文
聲請駁回。
    理  由
一、本件聲請人即被告甲○○之選任辯護人賴鴻鳴律師、黃俊達
    律師、蘇文斌律師聲請意旨略以：依照司法院大法官會議釋
    字第665號解釋意旨，本件被告無羈押原因，更無羈押必要
    ，又被告雖涉犯最輕本刑為5年以上有期徒刑之加重強盜罪
    嫌，惟被告已坦承所有案情，犯後態度良好，並自願帶領警
    方尋找共犯、起出槍械，又被告已將全部案情供出，實無湮
    滅、偽造、變造或勾串共犯或證人之虞。再者，被告係於住
    所遭逮捕，過程未有任何抵抗，並無逃亡之虞，以被告犯後
    之行止，實難謂有相當理由認為其有逃亡、湮滅、偽造、變
    造證據或勾串共犯或證人等之虞，法院應可命以具保、責付
    或限制住居等侵害較小之手段，確保追訴、審判或執行。另
    被告因右橈骨骨折遠端橈尺關節脫臼於民國（下同）97年6
    月20日進行鋼板固定手術，須手術拆除鋼釘，且被告有慢性
    疾病出院診療，請准予被告具保停止羈押，被告必然遵期到
    庭等語，並提出臺南市立醫院診斷證明書1紙、財團法人義
    大醫院診斷證明書1紙及出院病歷摘要6紙為佐。
二、按被告經法官訊問後，認為犯罪嫌疑重大，而有(一)逃亡或有
    事實足認為有逃亡之虞。(二)有事實足認為有湮滅、偽造、變
    造證據或勾串共犯或證人之虞。(三)所犯為死刑、無期徒刑或
    最輕本刑為五年以上有期徒刑之罪者，非予羈押，顯難進行
    追訴、審判或執行者，得羈押之，刑事訴訟法第101條第1項
    定有明文。而羈押之必要與否或執行羈押後有無繼續之必要
    ，仍許法院斟酌訴訟進行程度及其他一切情事而為認定，除
    有刑事訴訟法第114條各款所列情形之一不得駁回者外，准
    許與否，該管法院有自由裁量之權，衡非被告所得強求（最
    高法院29年抗字第57號、46年臺抗字第6號、第21號等判例
    參照）。次按憲法保障人民身體自由之意旨，被告犯上開條
    款之罪嫌疑重大者，仍應有相當理由認為其有逃亡、湮滅、
    偽造、變造證據或勾串共犯或證人等之虞，法院斟酌命該被
    告具保、責付或限制住居等侵害較小之手段，均不足以確保
    追訴、審判或執行程序之順利進行，始符合該條款規定，非
    予羈押，顯難進行追訴、審判或執行之要件，此際羈押乃為
    維持刑事司法權有效行使之最後必要手段，於此範圍內，尚
    未逾越憲法第23條規定之比例原則，符合本院釋字第392號
    、第653號、第654號解釋意旨，與憲法第8條保障人民身體
    自由及第16條保障人民訴訟權之意旨，尚無違背（司法院釋
    字第665號解釋理由書參照）。又重罪常伴有逃亡、滅證之
    高度可能，係趨吉避凶、脫免刑責、不甘受罰之基本人性，
    倘一般正常之人，依其合理判斷，可認為該犯重罪嫌疑重大
    之人具有逃亡或滅證之相當或然率存在，即已該當「相當理
    由」之認定標準，不以達到充分可信或確定程度為必要（最
    高法院98年度臺抗字第668號裁定參照）。
三、經查：
  (一)本件被告前經訊問後，承認共犯加重強盜罪嫌，並有其與共
    犯之自白、證人指述、鑑定書、監視器錄影光碟、通聯記錄
    、刑案現場勘察報告、扣案槍枝、子彈及槍管等資料在卷可
    佐，被告犯罪嫌疑重大，所涉為最輕本刑5年以上有期徒刑
    之罪，有刑事訴訟法第101條第1項第3款之情事，又被告係
    經拘提到案，涉犯重刑罪嫌，且尚有部分共犯未到案，如未
    予羈押，依一般社會通念，仍有相當理由可預期被告逃匿以
    規避審判程序之進行及刑罰之執行之可能性甚高，而有逃亡
    之虞，亦有勾串共犯之虞（最高法院98年度臺抗字第798號
    裁定意旨參照），若命被告具保、責付或限制住居等侵害較
    小之手段，均不足以確保審判或執行程序之順利進行，非予
    羈押，國家追訴及刑罰權即有難以實現之危險，再參酌被告
    所犯加重強盜罪名，犯罪情節重大，危害社會治安甚鉅，權
    衡國家刑事司法權之有效行使、社會秩序及公共利益、被告
    人身自由之私益及防禦權受限制之程度，認有羈押之必要，
    應予羈押，而自99年4月8日裁定將被告羈押在案。
  (二)其次，被告所犯刑法第330條第1項之加重強盜罪嫌，係最輕
    本刑5年以上有期徒刑之重罪，其犯罪嫌疑重大，一般正常
    之人，依其合理判斷，可認為本件被告具有逃亡之或然率存
    在，已該當司法院釋字第665號之「相當理由」認定標準，
    無須達到充分可信或確定程度為必要，衡諸被告涉犯重罪，
    嫌疑重大，其逃匿以規避審判程序進行及刑罰執行之可能性
    甚高，仍有相當理由認為其有逃亡之虞，若命被告具保、責
    付或限制住居等侵害較小之手段，均不足以確保審判或執行
    程序之順利進行，並參酌被告所涉之加重強盜犯行，危害社
    會治安甚鉅，權衡國家刑事司法權之有效行使、社會秩序及
    公共利益、被告人身自由之私益及防禦權受限制之程度，認
    對被告維持羈押處分尚屬適當、必要，合乎比例原則，而認
    有繼續羈押被告之必要。
四、另本院將聲請人提出之上開臺南市立醫院診斷證明書1紙、
    財團法人義大醫院診斷證明書1紙及出院病歷摘要6紙所示病
    症部分，函詢臺灣臺南看守所關於被告目前身體狀況等情形
    ，該所函覆略陳：被告於98年12月11日入所，自訴「我沒病
    、右手肘架鐵未取出」，入所後僅施打H1N1疫苗及感冒所內
    公費診療；本所特約醫師依據臺南市立醫院診斷證明書記載
    「罹患右橈骨骨折遠端橈尺關節脫臼，於97年6月20日住院
    接受橈骨復位鋼板固定手術，97年6月24日出院，97年7月1
    日、97年7月4日、97年7月22日門診追蹤」，財團法人義大
    醫院診斷證明書及出院病歷摘要記載「98年5月6日至98年5
    月12日因罹患急性Q熱住院治療」，經評估身體健康狀況暫
    無符合刑事訴訟法第114條第3款規定之「現罹疾病，非保外
    治療顯難痊癒者」之情形，又被告目前配置於第一工場，作
    業及行狀考核正常等語，有該所99年5月31日南所衛字第099
    0003730號函1紙在卷可稽（見本院卷第16頁），故本件關於
    此部分具保停止羈押之聲請無從准許，應予駁回；另被告既
    稱其有上開病症，看守所自當注意其身體狀況，附予說明。
五、因此，本院綜合卷內具體事證資料及聲請人上開聲請理由，
    認為被告所涉之加重強盜罪嫌係最輕本刑有期徒刑5年以上
    之重罪，犯罪嫌疑重大，具相當理由足認有逃亡之虞，且尚
    有部分共犯未到案，亦有勾串共犯之虞，非予羈押，顯難進
    行審判程序，仍有羈押之必要，本院羈押被告之原因仍然存
    在，不能因具保、責付或限制住居等侵害較小之手段而消滅
    ，故聲請人為被告聲請准予具保停止羈押及保外就醫，尚難
    准許，應予駁回。
六、據上論斷，爰依刑事訴訟法第220條，裁定如主文。
中    華    民    國    99    年    5     月    31    日
                  刑事第十庭  審判長  法  官  陳威龍
                                      法  官  高如宜
                                      法  官  盧鳳田
以上正本證明與原本無異。
如不服本裁定，應於收受送達後五日內向本院提出抗告狀。（應
附繕本）
                                      書記官  黃憶筑
中    華    民    國    99    年    5     月    31    日

司法院資訊處製作；財團法人民間司法改革基金會備份。
